【裁判字號】    97,繼,3492
【裁判日期】    980203
【裁判案由】    拋棄繼承
【裁判全文】
臺灣板橋地方法院民事裁定              97年度繼字第3492號
聲請（明）人  丙  ○
上列聲請人聲請拋棄繼承事件，本院裁定如下：
    主      文
聲請（明）駁回。
程序費用由聲請（明）人負擔。
    理      由
一、按民國96年12月14日修正前之民法第1174條第1 項、第2 項
    前段規定：「繼承人得拋棄其繼承權。前項拋棄，應於知悉
    其得繼承之時起2 個月內以書面向法院為之。」。
二、經查：
  (一)本件聲明人丙○之養兄即被繼承人甲○○（男、民國21年9
    月15日出生、身分證統一編號：Ｚ000000000號、生前設籍地
    址為臺北縣新莊市○○○路385巷4號3樓）係於民國96年9月
    23日死亡，被繼承人之第一順位繼承人即兒子乙○○、孫鄭
    如庭、鄭同勝、鄭涵云已於96年11月9 日向本院聲明拋棄繼
    承權，被繼承人之第二順位繼承人即父母均已歿之事實，有
    被繼承人甲○○之除戶戶籍謄本附卷可稽，並經本院調取本
    院96年度繼字第2363號、2364號、2406號、2365號拋棄繼承
    案卷查明屬實。
  (二)聲明人固主張伊與被繼承人甲○○長久未來往，係於97年11
    月19日接獲區公所電話通知其前同居人張揚烈轉告有要事須
    通知聲明人，張揚烈經由肆男張承隆轉告聲明人，經聲明人
    回電後，區公所表示必須補登記養父姓名，經聲明人之子張
    承隆詳問區公所及台北縣國稅局承辦人員後，方知被繼承人
    甲○○死亡之情事。又被繼承人第一、二順位繼承人若有寄
    發存證信函，寄發處所可能為聲明人之前同居人張揚烈居住
    地，因張揚烈表示有無掛號代收毫無印象，縱被繼承人之繼
    承人有寄發拋棄繼承通知至張揚烈處所，亦非聲明人丙○之
    住居所，顯然送達不合法。蓋聲明人已於88年隨同兒子張承
    隆搬至現戶籍地居住，與前同居人張揚烈甚少往來，於現居
    處所即戶籍地未曾接獲通知被繼承人死亡之事，且與養父之
    有關家屬、包括被繼承人，自養父過往後已40幾年未曾有往
    來，因此未能得知被繼承死亡之事云云，並提出張揚烈作證
    證明書、印鑑證明、殘障手冊、臺中市南區戶政事務所函文
    、戶籍謄本等件為證，惟證人即被繼承人養子乙○○已到庭
    證稱：（問：鄭相對人甲○○是你什麼人？）相對人甲○○
    是我的養父。（問：你有拋棄你養父的繼承權嗎？）有。（
    問：你拋棄繼承權後，是否有跟相對人甲○○的兄弟姊妹講
    ？）有。（問：你有無通知聲明人丙○說你有拋棄繼承權？
    ）有。我是96年11月我有寄存證信函給聲請人台中文祥街的
    地址，也有打電話跟她講，電話也是聲明人親自接的。我當
    時打電話給聲明人丙○說我要辦理對養父拋棄繼承權。（問
    ：你是否可以肯定聲明人丙○有接到你的電話或是寄給她的
    存證信函？）有，而且這次國稅局北區打電話給我，問我怎
    麼聯絡聲明人丙○，國稅局也是根據我給的電話聯絡到聲明
    人丙○等語，並提出存證信函收件回執乙件附卷佐證，且依
    該收件回執所示，其確係寄至台中市○○街30號予聲明人，
    而由張揚烈以聲明人夫名義於96年11月10日代為蓋章簽收無
    訛，是以證人乙○○所證，洵屬有據。準此，聲明人至遲應
    於96年11月間即已知悉其得繼承之事甚明。
  (三)雖證人即聲明人同居人張揚烈到庭證稱：（問：你有沒有接
    到乙○○的存證信函？）沒有。（問：你有無接過乙○○的
    電話？）沒有。（問：你什麼時候知道相對人甲○○過世的
    事情？）不知道。（問：有關於拋棄繼承之事情，你兒子有
    無跟你聯絡？）都沒有。（問：你有無跟你兒子講過說你有
    接過存證信函？）沒有。（問：區公所有無打電話給你？打
    電話給你做什麼？）有，區公所打電話來要找聲明人丙○講
    話，因為聲請人不在，所以我就轉告張承隆，之後如何進行
    我就不知道。（問：區公所有無跟你講說為什麼要找聲明人
    丙○？）區公所都沒有說為了什麼事情要找聲明人丙○云云
    ，惟證人張揚烈曾於96年11月10日代為簽收存證信函，已有
    證人即被繼承人養子乙○○所提存證信函收件回執在卷為證
    ，且其證詞亦明顯與聲明人本件聲明拋棄繼承權狀內所附拋
    棄繼承權書上所載：「據聲明人之子張承隆向父親張揚烈查
    詢是否被繼承人之其他繼承人是否有通知有關拋棄繼承之事
    ，張揚烈表示有收到，但已遺失。」互有出入，是以證人張
    揚烈之證詞明顯不實，而有迴護偏頗聲明人之意，尚無足取
    ，則其所證稱：（問：聲明人丙○有跟你住過文祥街嗎？）
    以前有，十年之前就搬去跟我的兒子張承隆住。（問：她搬
    去跟你兒子住之後，是否會回去文祥街找你？）會。偶爾會
    回來看我或跟我住云云，究難謂可信。
  (四)綜上，聲明人於96年11月間即已知悉其得繼承之事，乃其竟
    遲至97年11月20日始向本院聲明拋棄繼承權（見聲請狀上本
    院收狀戳記），顯已逾修正前民法第1174條所明定之法定期
    間，從而，聲明人本件聲明拋棄繼承權，於法不合，應予駁
    回。
三、依非訟事件法第21條第1 項前段，裁定如主文。
中    華    民    國    98    年    2     月    3     日
                  家事法庭  法  官  葉靜芳
以上正本係照原本作成。
如對本裁定抗告須於裁定送達後10日內向本院提出抗告狀。
中    華    民    國    98    年    2     月    3     日
                            書記官  劉春美


司法院資訊處製作；財團法人民間司法改革基金會備份。
